【裁判字號】    97,交聲,52
【裁判日期】    970430
【裁判案由】    違反道路交通管理處罰條例聲明異議
【裁判全文】
臺灣苗栗地方法院交通事件裁定          97年度交聲字第52號
                                      97年度交聲字第54號
原處分機關  交通部公路總局新竹區監理所苗栗監理站
異  議  人
即受處分人  甲○○
上列異議人即受處分人因違反道路交通管理處罰條例案件，對於
交通部公路總局新竹區監理所苗栗監理站民國97年3月5日所為處
分（原處分案號：竹監苗字第裁54-F00000000、54-F00000000號
）聲明異議，本院裁定如下：
    主  文
異議均駁回。
    理  由
一、按汽車駕駛人，駕駛汽車未依標誌、標線、號誌指示減速慢
    行處新臺幣600 元以上1800元以下罰鍰。又汽車駕駛人，駕
    駛汽車違反道路交通安全規則、第33條之管制規則，因而肇
    事致人死亡者，吊銷其駕駛執照，且1 年內不得考領駕駛執
    照，道路交通管理處罰條例第44條第1 項第5 款及第61條第
    1 項第4 款、第67條第3 項分別定有明文。次按汽車行駛至
    交岔路口，其行進應遵行燈光號誌，又閃光黃燈表示「警告
    」，車輛應減速接近，注意安全，小心通過，道路交通安全
    規則第102 條第1 項第1 款及道路交通標誌標線號誌設置規
    則第211 條第1 項第1 款亦分別明定之。
二、原處分意旨略以：異議人即受處分人甲○○於97年1 月5 日
    19時0 分，駕駛車號3035-HB 號自用小客車，行經苗栗縣公
    館鄉○○村○○路、台蠶大樓前處，與邱光濱所騎之車號PE
    5-802 號機車發生車禍，致邱光濱死亡，為苗栗縣警察局苗
    栗分局公館分駐所警員舉發「路口閃光黃燈未依規定減速慢
    行」、「違反道路交通安全規則第33條之管制規則，因而肇
    事致人死亡」違規。嗣異議人於舉發通知單上所載應到案日
    期前提出申訴，經原處分機關函請原舉發單位調查結果，仍
    認異議人有前開違規行為，乃依道路交通管理處罰條例第44
    條第1 項第5 款、第61條第1 項第4 款及第67條第3 項之規
    定裁處異議人罰緩新臺幣600 元及吊銷駕駛執照、1 年內禁
    考。
三、異議人聲明異議意旨固坦承有於上揭時、地，駕駛前開車號
    自用小客車，與邱光濱所騎之車號PE5-802 號機車發生車禍
    ，因而致邱光濱死亡之事實，惟辯稱：當時伊車速約40至50
    公里，台六線車速為40公里，相對人邱光濱駕駛PE5-802 號
    重機車，因酒後駕車未打方向燈突然左轉，當時機車速度約
    70-80 公里且未減速，伊發現時踩剎車減速至40公里左右，
    本件係對方撞我的車子，本人係被害人非肇事者，我在警詢
    時因一時緊張把車速講錯云云。
四、經查：
（一）異議人於前開時、地，駕駛前開車號之自用小客車，在苗
      栗縣公館鄉○○村○○路、台蠶大樓前處與邱光濱於酒後
      所騎之上開機車發生車禍，邱光濱因此傷重不治死亡之事
      實，業經異議人於本院調查時坦承不諱（見本院97年4 月
      24日訊問筆錄），並有苗栗縣警察道路交通事故初步分析
      研判表、道路交通事故調查報告表（一）、道路交通事故
      調查報告表（二）、事故現場圖、現場照片、酒精測定紀
      錄表、行政院衛生署苗栗醫院檢驗科一般生化學檢查檢驗
      結果、警詢筆錄等各1 份附卷可稽，邱光濱係因本件車禍
      肇致死亡，亦經本院調閱臺灣苗栗地方法院檢察署97年度
      相字第12號相驗卷宗核對無誤。
（二）依異議人於本院調查時供稱：「（你看到邱光濱的車子時
      ，你有何反應？）我有踏一下剎車，我看到他時他迎面撞
      到我，我閃避不及，我看到他時，他人已在我車子擋風玻
      璃板。」、「（是你看到他時，才踏剎車嗎？）是。」、
      「（當時有無看到路口燈號標誌？）有，是閃黃燈。」、
      「（你知道閃黃燈要減速？）知道。」、「（當時你有無
      減速？）沒有，我以正常速度來開。」等語（見本院97
      年4 月24日訊問筆錄），足認異議人駕駛自小客車行經前
      開交岔路口前，見設有閃光黃燈之燈光號誌，並未減速慢
      行，佐以警方繪製之道路交通事故現場圖，異議人所行駛
      之台六線由南往北路段，號誌燈確為閃黃燈號誌，異議人
      行經閃黃燈號誌交岔路口本應減速慢行，注意安全，小心
      通過，依其智識、能力亦無不能注意情事，竟疏未注意，
      未減速慢行即冒然通過該路口，以致發現邱光濱所騎之機
      車進入路口時，業已避煞不及，而造成兩車在該路口附近
      發生碰撞，足見異議人確有未遵守燈光號誌指示及注意車
      前狀況之行為，堪予認定。
（三）再異議人雖自承其係以正常速度駕駛，沒有超速問題云云
      ，惟依證人即原舉發單位之苗栗縣警察局苗栗分局公館分
      駐所警員李文政到庭具結證稱：「（當時你有無判斷異議
      人違規？）依據異議人事故停止後的位置來判斷，他車輛
      停止已超越行人穿越的位置，且依路口號誌燈閃黃燈，要
      注意對方來車，減速慢行。」等語（見本院97年4 月24日
      訊問筆錄），復參證人即交通事故初步分析研判之苗栗縣
      警察局交通警察隊警員乙○○到庭具結證稱：「（從現場
      之照片可否判斷撞及之力道？）有一定的速度」、「（本
      件的肇事原因是否如研判表所載？）是的，依據現場圖及
      筆錄。」、「（是否有可能異議人有減速，但邱光濱的車
      子還是駕駛失控，發生車禍？）從現場圖來看，因沒有剎
      車痕，所以應該沒有減速。」、「（所以本件異議人沒有
      減速，也是造成本件車禍的原因之一？）是。」等語（見
      同上訊問筆錄），是依上開2 位證人所述，已足認異議人
      駕駛汽車未盡減速接近，注意安全，小心通過之注意義務
      甚明，其應注意且能注意竟疏未注意以致肇事，對於本件
      交通事故之發生自有過失至為灼然。雖被害人酒後駕車，
      亦為本件肇事原因，但異議人過失行為與之併存，而為危
      害發生之原因時，仍不能阻卻行為人即異議人之過失責任
      ，無礙異議人違反道路交通安全規則而肇事之成立。
五、綜上，本件異議人確有前開未注意車前狀況之違規行為，且
    因而肇事致人死亡之違規行為，其上開所辯，委無足採。從
    而，原處分機關以異議人違規事實明確，依道路交通道路交
    通管理處罰條例第44條第1 項第5 款、第61條第1 項第4 款
    ，裁處異議人罰鍰新臺幣600 元，吊銷駕駛執照，1 年內禁
    考，依法核無不合，異議人之異議均無理由，應予駁回。
六、據上論斷，應依道路交通案件處理辦法第19條，裁定如主文
    。
中    華    民    國    97    年    4     月    30    日
                  交通法庭  法  官  林 卉 聆
以上正本證明與原本無異。
如不服本裁定，應於送達後5 日內，向本院提出抗告狀。
                            書記官  楊 慧 萍
中    華    民    國    97    年    4     月    30    日


司法院資訊處製作；財團法人民間司法改革基金會備份。
